臺灣高等法院臺中分院民事判決　　　　　 96年度家上字第8號
上 訴 人　丙○○
被上訴人　甲○
上列當事人間請求離婚事件，上訴人對於民國95年11月20日臺灣
臺中地方法院95年度婚字第1106號第一審判決提起上訴，本院於
96年1月24日言詞辯論終結，判決如下：
    主  文
上訴駁回。
第二審訴訟費用由上訴人負擔。
    事實及理由
壹、本件經本院審理結果，認第一審判決，其認事用法均無不當
    ，應予維持，並引用第一審判決書記載之事實、證據及理由
    。
貳、兩造上訴及答辯要旨：
一、上訴人上訴要旨略以：伊因工作關係，始離家在外，期間伊
    雖曾返家，然因被上訴人拒交付家中鑰匙而無法進屋；又仍
    有負擔家庭生活費及子女教育費用，故不願離婚等詞。並求
    為判決：原判決廢棄，被上訴人在第一審之訴駁回。
二、被上訴人則以：兩造分居已逾十年已無夫妻的實質感情。且
    上訴人離家後，均未負擔家庭生活費用，而由被上訴人負擔
    等語，資為抗辯。
參、兩造不爭執事項：
一、兩造於民國65年12月19日結婚，婚後育有丁○○、乙○○（
    即趙蘊紋）二人，且該二子女業已成年。
二、兩造於婚後因為台中縣潭子鄉○○路15巷11號老房子拆除要
    重建新房子時起爭執而分居兩地逾十年。
肆、得心證之理由：
一、被上訴人主張，兩造婚姻已生破裂，依民法第一千零五十二
    條第二項其他重大事由之規定，訴請離婚等詞，然為上訴人
    所否認，並辯稱兩造仍有夫妻感情云云，是本件爭點，乃被
    上訴人訴請離婚，是否有理由？茲分述如下：
  (一)民法第1052條第二項規定：「有前項以外之重大事由，難以
    維持婚姻者，夫妻之一方得請求離婚。但其事由應由夫妻之
    一方負責者，僅他方得請求離婚」。又該條條文立法旨趣在
    符合現代多元化社會之需要，使裁判離婚之事由較富彈性，
    當婚姻破裂時，夫妻已無共同生活之實質時，即得請求離婚
    。又婚姻如有難以維持之重大事由，於夫妻雙方均須負責時
    ，應比較雙方之有責程度，僅責任較輕之一方，得向責任較
    重之他方請求離婚，如雙方之有責程度相同，則雙方均得請
    求離婚，以符公平。又該條條文所謂「其他重大事由」，乃
    指婚姻是否已生破綻而無回復之希望，並從主觀上即當事人
    是否已喪失維持婚姻意願；及客觀上即難以維持婚姻之事實
    ，是否已達於倘處於同一境況，任何人均將喪失維持婚姻意
    願之程度（陳棋炎、黃宗樂、郭振恭合著民法親屬新論參照
    ）。
　(二)經查，兩造於民國65年12月19日結婚，婚後育有丁○○、乙
  　○○（即趙蘊紋）二人，且該二子女業已成年。又兩造於婚
  　後因為台中縣潭子鄉○○路15巷11號老房子拆除要重建新房
　  子時起爭執而分居兩地逾十年，業如前述。又上訴人雖辯稱
    因工作關係，始分隔兩地云云。惟查，兩造分居期間，上訴
    人非但極少返家探視被上訴人及其子女，且家庭生活費用及
    子女教育費用，亦少負擔；甚且被上訴人重病開刀，亦未返
    家照顧等情，業經兩造之子女丁○○、乙○○及被上訴人之
    父母崔雲漢、崔單桂珍等於原審及本審證述明確（見原審卷
    第二四、二七、二八頁；本審卷第四七、四八頁）。而上訴
    人自承伊自軍中退伍後，從事營造業，並經營鉅盛企業社，
    二月平均收入為新台幣（下同）十萬到二十萬不等，財產有
    四筆土地、一棟房屋、汽車四輛等情（見本審卷第十七頁反
    面），卻不盡為夫、為父之責任，足見兩造婚姻已生破綻，
    而無夫妻情分可言，且主觀上被上訴人已喪失維持婚姻意願
    ，客觀上亦達於難以維持婚姻之程度，而無回復之望，且此
    均可歸責於上訴人之事由，自足構成民法第一千零五十二條
    第二項之「其他重大事由」之離婚要件。又上訴人雖辯稱，
    因被上訴人拒交家中鑰匙，伊始無法入家門云云。然為被上
    訴人所否認，且兩造子女乙○○證稱：我父親沒有主動向我
    母親要鑰匙，我媽媽沒有拒絕將家裡的鑰匙給他等詞在卷（
    見本審卷第四八頁），是其所辯，自不足採。
伍、綜上所述，本件被上訴人主張依民法第一千零五十二條第二
    項其他重大事由之規定，訴請離婚，為可採，上訴人所辯均
    為無可取。是則原審判准被上訴人離婚，於法並無不合。上
    訴意旨指摘原判決不當，求予廢棄改判，為無理由，應予駁
    回其上訴。
陸、本件事證已臻明確，兩造其餘攻擊或防禦方法及所提證據，
    均與本院心證之形成，不生影響，爰不一一再加以論述，併
    此明。
柒、據上論結，本件上訴為無理由，依民事訴訟法第四百五十四
    條、第四百四十九條第一項、第七十八條，判決如主文。
中　　華　　民　　國　　96　　年　　2 　　月　　7 　　日
          民事第一庭    審判長法  官　吳火川
                              法  官  邱森樟
                              法  官  陳繼先
以上正本係照原本作成。
如對本判決上訴，須於收受判決送達後二十日內向本院提出上訴
書狀，其未表明上訴理由者，應於提出上訴後二十日內向本院提
出上訴理由書 (須按他造人數附具繕本)。
上訴時應提出委任律師為訴訟代理人之委任狀。具有民事訴訟法
第四百六十六條之一第一項但書或第二項之情形為訴訟代理人者
，另應附具律師及格證書及釋明委任人與受任人有該條項所定關
係之釋明文書影本。
　　　　　　　　　　　　　　　書記官　陳三軫
中　　華　　民　　國　　96　　年　　2 　　月　　7 　　日
                                                      Ｃ
